【裁判字號】    97,交聲,462
【裁判日期】    970811
【裁判案由】    聲明異議
【裁判全文】
臺灣高雄地方法院交通事件裁定         97年度交聲字第462號
原處分機關  交通部公路總局高雄區監理所
異  議  人
即受處分人  甲○○
上列受處分人因違反道路交通管理處罰條例案件，對於交通部公
路總局高雄區監理所民國97年02月01日所為之處分（原處分案號
：高監自裁字第裁80 -NO0000000 號），聲明異議，本院裁定如
下：
    主  文
異議駁回。
    理  由
一、原處分機關略以：異議人即受處分人（下稱異議人）甲○○
    於民國97年1 月25日22時35分許，駕駛車牌號碼TI-1988 號
    自用小客車行經高雄縣茄萣鄉○○○○○路時，有拒絕接受
    酒精濃度測試檢定之違規事實，因異議人就罰鍰新臺幣（下
    同）60,000元部分無異議而依法繳納完畢，遂依道路交通管
    理處罰條例第35條第4 項規定，於97年2 月1 日裁處對異議
    人吊銷汽車駕駛執照，3 年內禁考，於法應無不當等語。
二、異議意旨略以：伊因酒醉駕車業遭裁處罰鍰6 萬元並已繳納
    完畢，伊確已知錯，原處分機關竟仍要吊銷伊賴以維生之職
    業貨車駕駛執照，爰請求撤銷原處分等語。
三、按汽車駕駛人駕駛汽車拒絕接受酒精濃度測試之檢定者，處
    60,000元罰鍰，並當場移置保管該汽車及吊銷該駕駛執照，
    且3 年內不得考領駕駛執照；又汽車駕駛人，因違反本條例
    及道路交通安全規則之規定，受吊銷駕駛執照處分時，吊銷
    其持有各級車類之駕駛執照，道路交通管理處罰條例第35條
    第4 項前段、第67條第2 項前段、第68條分別定有明文。
四、經查，異議人就其於前揭時、地駕駛上開自用小客車，因酒
    後駕車而拒絕接受交通勤務員警施以酒精濃度測試等情，業
    經異議人於本件異議狀所是認，並有原處分機關97年2 月1
    日高監自裁字第裁80-NO0000000號違反道路交通管理事件裁
    決書、高雄縣政府警察局高警交字第N00000000 號舉發違反
    道路交通管理事件通知單等各1 份在卷可憑，堪認為真實，
    是原處分機關依上開法文規定予以裁處吊銷異議人所持有之
    職業貨車駕駛執照，洵屬有據。異議人雖以前開情詞置辯，
    然其主張職業貨車駕照係維繫其生活所必須乙情，非可執為
    其上開違規行為之正當理由，即無礙其違規事實之認定。而
    在民主法治國家，立法者代表全國民意制定相關法律，其基
    於維護社會安全之重大考量，就酒後駕車所造成之社會危害
    ，欲逃避責任拒絕酒測者之情節、惡性較為重大，以及所處
    罰責對於人民所加之限制及影響等因素，加以衡量審酌後，
    對於拒絕酒測者，制定應處以吊銷駕駛執照之罰責規定，自
    發生其法之拘束力，而為人民所應遵守，倘有違反，行政機
    關自應依法裁處，並無裁量之餘地。再者，政府機關及大眾
    傳播媒體，對於酒後勿駕車，拒絕酒測應加重處罰等事項，
    再三予以宣導，酒後禁止駕車並應依法接受酒測已成為一般
    人所具備之法治基本常識，異議人對於自己上開拒絕酒測行
    為可能招致法律處罰之後果，自難諉為不知。從而，異議人
    明知不得酒後駕車，仍於上揭時、地酒後駕駛自用小客車，
    且無正當理由拒絕執勤員警之檢測，欲藉此逃避交通違規責
    任，事證均已明確，自不得以其所持職業貨車駕照係用以維
    生之情，而免除其上開違規行為所應負之行政處罰責任。綜
    上所述，原處分機關對於異議人所為之裁處，於法有據，並
    無違誤。從而，本件異議為無理由，應予駁回。
五、據上論斷，應依道路交通案件處理辦法第19條，裁定如主文
    。
中    華    民    國    97    年    8     月    11    日
                  交通法庭    法  官  林書慧
以上正本證明與原本無異。
如不服本裁定應於送達後5日內向本院提出抗告狀。
中    華    民    國    97    年    8     月    14    日
                              書記官  鍾錦祥


司法院資訊處製作；財團法人民間司法改革基金會備份。
